【裁判字號】    88,易,2191
【裁判日期】    890211
【裁判案由】    詐欺
【裁判全文】
臺灣高雄地方法院刑事判決                        八十八年度易字第二一九一號
    公  訴  人  臺灣高雄地方法院檢察署檢察官
    被      告  丙○○
右列被告因詐欺案件，經檢察官提起公訴 (八十七年度偵字第一九六八三號），本院
判決如左：
    主  文
丙○○意圖為自己不法之所有，以詐術使人將本人之物交付，處有期徒刑捌月。緩刑
肆年。
    事  實
一、丙○○為花旗電機工程股份有限公司（簡稱花旗電機公司）實際負責人（名義上
    負責人呂旭禎），明知經濟狀欠佳，竟意圖為自己不法之所有，於民國八十七年
    一月間，在其所經營之花旗電機公司向華總企業工程行（簡稱華總工程行）負責
    人乙○○表示其所標得高雄地區行政法院新建工程之下水道污水處理工程（丙○
    ○此部分係以新台幣九十三萬九千八百三十七元標得該項污水工程），佯以一百
    六十五萬元（含事後追加沈沙截油糟五萬元）代價委請華總工程行施工，雙方完
    約後，乙○○施工前欲依合約內容向丙○○預收百分之二十之工程款，丙○○因
    已無支付能力，遂向乙○○佯稱：伊係公家機關之承包商，債信絕無問題，於工
    程驗收後可支付工程款，並簽發以花旗電機公司為發票人，面額新台幣（下同）
    一百五十五萬九千二百五十元以華南商業銀行為付款人，發票日為八十七年七月
    三十一日票號ＤＢ0000000號支票交由乙○○收執。乙○○不疑有他，於
    同年二月上旬起即依約開始施工，及至同月二月下旬工程已完成大部（僅待環境
    工程技師簽証及高雄市政府工務局下水道工程處驗收）乙○○又依約欲向丙○○
    收取百分之九十之工程款。丙○○仍向乙○○佯稱：只要其（乙○○）先配合辦
    理工程之技師簽証及驗收並取得該項工程之使用執照後，定可支付全數之工程款
    等語。乙○○又信其言，再委託環境工程技師甲○○於同年二月下旬會同高雄市
    政府工務局下水道工程處，共同先後完成技師簽証及該項污水工程驗收並取得高
    雄市政府核發之使用執照後。丙○○隨即於八十七年三月間即將花旗電機公司遷
    離原址，並於同年六月間領得上開工程款後，即不知去向。乙○○屆期將上開花
    旗電機公司支票提示而未兌現，並遍尋不著丙○○時，始知受騙。
二、案經乙○○訴由臺灣高雄地方法院檢察署檢察官偵查起訴。
    理  由
一、訊據被告丙○○坦承以九十三萬九千八百三十七元標得高雄地區行政法院新建工
    程之下水道污水處理工程後，再以一百六十五萬元（含事後追加沈沙截油糟五萬
    元），轉交由乙○○代為施工，惟矢口否認有何詐欺犯行，並辯稱：當時伊並未
    經管花旗電機公司財務，是在八十七年五、六月間工程驗收時才發現虧損了一千
    萬餘元，又因先前所開出之太多支票，以致事後才無法兌現，並非有意行詐，況
    事後也曾向乙○○表示願將其一棟房屋過戶給他以抵債款，但他（乙○○）以該
    房地尚有貸款而不同意云云。惟查被告丙○○為花旗電機公司實際負責人，而於
    八十七年一月間，在其所經營之花旗電機公司內將其先前以九十三萬九千八百三
    十七元標得之高雄地區行政法院新建工程之下水道污水處理工程部分轉包予華總
    工程行之乙○○代為施工之事實，業據被告丙○○供承在卷（參八十八年十月十
    四日、八十八年十一月十九日審訊筆錄），並有被告丙○○所出具之高雄地區行
    政法院辦公大樓暨宿舍新建估算表（污水工程部分）二紙在卷可按，而被告丙○
    ○對該項污水工程係以高於得標價格之一百六十五萬元（含事後追加沈沙截油糟
    五萬元）轉包由華總工程行代為施工等情，亦經被告丙○○供承在卷（參同上日
    審訊筆錄），而華總工程行負責人乙○○於施工前，即曾欲依合約內容向丙○○
    預收百分之二十之工程款，然因被告丙○○向乙○○表示其係公家機關承包商，
    債信絕無問題，嗣工程全部驗收後即可支付全額之工程款，並由被告丙○○簽發
    以花旗電機公司為發票人，面額一百五十五萬九千二百五十元為華南商業銀行為
    付款人，發票日為八十七年七月三十一日票號ＤＢ0000000號支票交由乙
    ○○收執等情，亦據被告丙○○供承在卷，並有該紙支票影本在卷可按。而華總
    工程行於同年二月上旬起，即依約開始施工及至同月二月下旬其所承作之污水處
    理工程已完成大部（僅待環境工程技師簽証及高雄市政府工務局下水道工程處驗
    收即告完工），乙○○遂又依約欲向被告丙○○收取百分之九十之工程款，然被
    告丙○○仍向乙○○表示僅要其配合辦理環工技師之簽証及工程驗收而取得使用
    執照後，即支付全數之工程款等情，亦據被告丙○○供承在卷（參八十八年八月
    二十四日審訊筆錄），核與告訴人乙○○指訴情節相符，且該污水工程技師即証
    人甲○○亦証稱：因該污水工程規劃之簽証，在八十五年即開始，而一直到八十
    七年二月間，我們會同（高雄市政府）工務局所屬下水道工程處（簡稱下工處）
    第三科，一起去現場驗收，這次因有部分馬達未完備，我們要求改善，‧‧‧，
    在二月下旬，我們會同下工處再一起去會勘，通過後，我們就發簽証等語（八十
    八年七月六日審訊筆錄），並有環工技師簽証影本在卷可按，而被告丙○○復供
    承：當時（資金）週轉已有困難等語（參八十八年八月二十四日審訊筆錄）。
    是被告丙○○事先既明知已無可能支付華總工程行所承包之上開污水工程費用，
    卻仍向乙○○表示其配合完成污水工程驗收即可領得該項工程款，足見被告向乙
    ○○施用詐術，已甚顯明。次查被告自八十七年三月間未告知華總工程行，即將
    花旗電機公司遷離原址等情，亦據被告供承在卷（參八十八年八月二十四日審訊
    筆錄）。復供稱：其於八十七年五、月六間即已取得行政法院所核撥之工程款五
    千三百十萬元（含水電、消防、給水、污水等工程）等語（參八十八年十月十九
    日偵訊筆錄）。又被告於八十七年五月間領得上開之五千三百十萬元之工程款後
    ，其所簽發之上開一百五十五萬九千二百五十元支票，屆期不但未能兌現，且至
    今尚無法清償華總工程行之工程款等情，亦經被告供承在卷，並有該支票退票理
    由單影本在卷可按，顯見與華總工程行訂約之初，明知已無法支付工程款之能力
    ，猶向華總工程行以高於標得之工程價款一百六十萬元轉交由其包該項工程，足
    徵其不法所有之意圖已甚顯明，故被告上開所所辯委無可採，犯行洵堪認定，
二、查被告丙○○事先明知已無支付工程款之能力，猶將其所標得行政法院高雄地區
    ○○○道污水處理工程，以高於得標之價格轉包華總工程行後，至今無法支付工
    程款，事後又避不見面，核其所為係犯刑法第三百三十九條第一項之詐欺取財罪
    。審酌被告丙○○犯後，不但未能坦承犯行，復多方飾詞卸責，量刑本不宜從輕
    ，惟念其事後已清償部分款項（十萬元），此有華信銀行匯款委託書在卷可按及
    華總工程行所受之損失程度等其他一切情狀，爰量處如主文所示之刑。又被告曾
    未有犯罪前科，此有本院被告全國前案紀錄表在卷可按，其經此次偵審教訓，信
    無再犯之虞，本院認所宣告之刑，以暫不執行為適當，爰併予宣告緩刑四年，以
    啟自新。
據上論斷，應依刑事訴訟法第二百九十九條第一項前段、刑法第三百三十九條第一項
、第七十四條第一款，罰金罰鍰提高標準條例第一條前段，判決如主文。
本案經檢察官黃彩秀到庭執行職務。
中    華    民    國    八十九    年       二       月       十一       日
                              臺灣高雄地方法院刑事第六庭
                                  法  官  李  政  庭
右為正本，係照原本作成，證明與原本無異。
如不服本判決，應於送達後十日內，向本院提出上訴狀。
                                  書記官  王  宏  琪
中    華    民    國    八十九    年       二       月       十九       日
附錄本判決論罪法條：
刑法第三百三十九條第一項：
  意圖為自己或第三人不法之所有，以詐術使人將本人或第三人之物交付者，處五年
  以下有期徒刑、拘役或科或併科一千元以下罰金。


司法院資訊處製作；財團法人民間司法改革基金會備份。
